---
title: "R Notebook"
output: html_notebook
---
necesito  3 fuentes de datos: ocasiones de muestreo (y), covariables a nivel de sitio (siteCovs), y covariables a nivel de ocasion de muestreo (ObsCovs)ninguna en este caso), esto se guarda en una sola matriz que es umf
```{r}
library(unmarked)
library(AICcmodavg)
```
Arrelgar no pudimos abrir cvs mazetas
```{r}
Culpeo <- read.csv("Culpeo", sep = ";", header = T)

```
Cambiar ecosistema a factor
```{r}
Culpeo[,9] = as.factor(Culpeo[,9])
str(Culpeo)
```
ahora hacer el "y", cortar para que queden las oc hasta la 6
```{r}
y = Culpeo[,2:7]
```

ahora hacer = covariables a nivel de sitio (siteCovs)
```{r}
siteCovs = data.frame(Culpeo[,c("Ecosistema", "sensor", "Alturact")])
```
obsCovs no existe

ahora hacer "umf" (es una función)
```{r}
umf = unmarkedFrameOccu(y=y,siteCovs = siteCovs)
summary(umf)
```
#Modelos de ocupación
función de ocupación = occu variables de detección y segunda parte son variable de ocupación, umf= fuente de datos
Ej.Modelo1 = occu(~Deteccion1 + Detección2 + Detección"n" ~ Ocupación1 + Ocupacion2 + Ocupación"n", umf)

#Modeloglobal

usa de referencia (primera en orden alfabetico, en este caso "Bosque"), Estimate = si es positivo es mas probable de que se ocupe por la especie (sitio), recordar que estamos compararando con bosque (intercept)

Estimate = raro el valor de 7.28... (muy alto, se confirma con SE)
SE = error standar (muy alto, probable juntar matorral y tundra)
P(>|Z|) = mas alto que 0,05, por lo tanto, no son significativos, por lo tanto, no hay diferencias en ocupación por "Ecosistema" (inferencia)


Sensor= negativo = a mayor distancia del sensor, menor probabilidad de detectar zorro
Alturact = negativo = a mayor altura, menor probabilidad de detectar zorro 
```{r}
Modeloglobal = occu(~sensor + Alturact ~ Ecosistema, umf)
summary(Modeloglobal)
```
Modelo global no es tan bueno, ahora probar modelos alternativos = en general dejar fijo "Ocupación"
Global de ocupación
1= modelo de detección nula sin covariables de detección
2= 
```{r}
Modelo.1 = occu(~1 ~ Ecosistema, umf)
Modelo.sensor = occu(~sensor ~ Ecosistema, umf)
Modelo.altura = occu(~Alturact ~ Ecosistema, umf)
Modelotodos = occu(~sensor + Alturact ~ Ecosistema, umf)

```
#Evaluación de modelos

.=1
```{r}
modelosdedeteccion = fitList(
  'p(.)psi(Ecosistema)' = Modelo.1,
  'p(sensor)psi(Ecosistema)' = Modelo.sensor,
  'p(Alturact)psi(Ecosistema)' = Modelo.altura,
  'p(sensor + Alturact)psi(Ecosistema)' = Modelotodos
)
```
#Comparar modelos de detección con AIC
```{r}
set.candidatos = c(Modelo.1, Modelo.sensor, Modelo.altura, Modelotodos)
modnames = c("Modelo.1", "Modelo.sensor", "Modelo.altura", "Modelotodos")

```

#aic TABS, PARA HACER COMPARACIONES DE MODELOS
Second.ord = tira el AicC Y no AIC, cuando uno tiene pocos datos hace un ajuste Aicc= a medida que tienes mas datos se parece AIC

Tabla:
K= numero de parametros (todos = 6, intercepto, ecosistema tiene 3 )
AICc, AICcwt, Cum.wt, LL = NO IMPORTAN MUCHO por ahora...
Delta_AICC = comparación del mejor modelo, modelos con delta menor a 2 no tienen diferencias significativas (plausibles)


# Parametros: 
 Ocupación =
- Int
- Ec. Tundra
- Ec. Matorral
 Detección =
- Int
- sensor
- Alturact

```{r}
aictab(set.candidatos, modnames, 
       second.ord = TRUE,sort = TRUE)
summary(Modelo.1)
```
#preguntas:
- qué hacemos con ecosistema (juntar tundra con matorral?)

Resp: Con los ecosistemas omitir esta variable como tal en las fichas, descargar el raster desde "https://www.globalforestwatch.org/map/?map=eyJjZW50ZXIiOnsibGF0IjotNTMuMzgwMDQzNjc2NDA3NjMsImxuZyI6LTcxLjM1OTYxMzI5OTMyMDQyfSwiem9vbSI6MTEuMjE4MjI2NzM1MTcwMzQ3fQ%3D%3D&mapPrompts=eyJvcGVuIjp0cnVlLCJzdGVwc0tleSI6InJlY2VudEltYWdlcnkifQ%3D%3D", y luego generar una capa de buffer con un radio de 500m justificado con "https://journals.plos.org/plosone/article?id=10.1371/journal.pone.0137854"
- primer paso poner las coordenadas reales de los puntos de ct

- como evaluar estación o temporada, 4 meses duración desde la instalación hasta retiro de CT. queda pendiente, pero como variable de (detección?)

Leer sobre:
- AICc
- Variables de detección y ocupación
- Delta AICc

